臺灣高雄地方法院民事判決
111年度鳳簡字第78號
原      告  黃許秋香
被      告  洪蘭珍  
上列當事人間請求損害賠償事件，本院於民國111年3月29日言詞
辯論終結，判決如下：
    主      文
一、被告應給付原告新臺幣（下同）6萬5,000元，及自民國（下
    同）110年9月12日起至清償日止，按週年利率5％計算之利息
    。
二、原告其餘之訴駁回。
三、訴訟費用由被告負擔32％，其餘由原告負擔。
四、本判決第一項得假執行。但被告如以6萬5,000元為原告預供
    擔保，得免為假執行。 
    事實及理由
一、按簡易訴訟之訴狀送達後，原告不得將原訴變更或追加他訴
    ，但擴張或減縮應受判決事項之聲明者，不在此限，民事訴
    訟法第436條第2項、第255條第1項第3款分別定有明文。查
    本件原告原起訴聲明為被告應給付原告29萬7,000元，嗣於1
    11年1月25日本院審理中，減縮請求金額為20萬5,000元，核
    屬減縮應受判決事項之聲明，而變更聲明如下述（本院卷第
    9及179頁），與上開規定相符，應予准許。
二、原告主張：伊所有門牌號碼為高雄市○○區○○路00○00號2、3
    樓之房屋（下稱系爭房屋），常年因樓上即被告所有門牌號
    碼高雄市○○區○○路00○00號4樓（下稱被告房屋）之露台漏水
    ，致系爭房屋之牆壁、天花板及家具嚴重損壞，伊因此於10
    8年11月20日支出油漆費用3萬5,000元，109年6月6日更換因
    漏水而損壞致不堪使用之床、電腦書桌及電視機共3萬元，
    預估粉刷費用2萬元及清潔費2萬元，又因漏水問題致伊精神
    上受有痛苦，故被告應給付精神慰撫金10萬元等語。為此，
    爰依侵權行為之法律關係提起本件訴訟等語。並聲明：被告
    應給付原告20萬5,000元，及自起訴狀繕本送達翌日起至清
    償日止，按週年利率5%計算之利息。
三、被告則以：兩造於109年7月23日在里長辦公室有達成被告房
    屋之露台搭建鐵皮屋之共識，伊也有找廠商估價，惟因新冠
    肺炎之疫情影響，致伊工作收入大受影響而延宕。嗣於110
    年6月21日大樓管理委員會建議可先於被告房屋露台先行施
    作止水防漏工程，伊認為兩造房屋所在大樓為28年之建物，
    經歷地震及因自然老化等因素，及被告房屋之露台未曾改建
    、增建，又或者漏水可能與原告自行在系爭房屋內鑽孔、鑽
    牆及拉管線有關，故系爭房屋漏水不可歸責予伊，兩造應各
    負擔一半被告房屋露台止水防漏工程費用，俟伊經濟狀況改
    善後再搭建鐵皮屋，惟伊後來知悉露台不能搭建鐵皮屋，故
    伊放棄搭建鐵皮屋此一方法。伊會針對原告漏水部分處之被
    告房屋露台地板做防水層。至原告請求油漆及粉刷費用並無
    理由，因為油漆粉刷並非居住之必要條件，就算牆壁油漆有
    局部漏水斑駁痕跡，也不會影響居住；原告應將諸如床、電
    腦書桌及電視等家具放在安全的地方，若是原告要把家具、
    電器放在其所稱漏水所在處，也與其無關；而房屋本即要清
    潔，原告主張被告給付清潔費用亦無理由；而原告持續居住
    在系爭房屋內，足見漏水亦不影響居住，原告請求精神慰撫
    金實無理由等語置辯。並聲明：原告之訴駁回。
四、原告主張系爭房屋因被告房屋之露台漏水，致伊為處理漏水
    及系爭房屋之天花板、牆壁因漏水所致損害而有支出清潔及
    油漆粉刷費用，系爭房屋內之床、電腦書桌及電視機因漏水
    損害而有更換費用支出，及伊為漏水所苦而有精神痛苦等情
    ，故被告應負損害賠償責任，為被告所爭執，並以前詞置辯
    ，是本院所應探究者為：㈠被告是否應就系爭房屋內漏水所
    受損害負損害賠償責任？㈡原告請求被告給付20萬5,000元，
    有無理由？茲將本院得心證之理由析述如下：
㈠、被告應就系爭房屋因被告房屋露台漏水所受有損害負損害賠
    償責任：
　⒈按專有部分、約定專用部分之修繕、管理、維護，由各該區
    分所有權人或約定專用部分之使用人為之，並負擔其費用；
    因故意或過失，不法侵害他人之權利者，負損害賠償責任，
    公寓大廈管理條例第10條第1項及民法第184條第1項分別定
    有明文。
　⒉原告主張系爭房屋之漏水位置在被告房屋之露台下方，系爭
    房屋漏水係被告房屋露台漏水所致等語，被告於本院110年1
    0月13日審理時對系爭房屋漏水處係位在被告房屋露台下方
    乙情並不爭執，且經本院詢問欲如何處理漏水問題時，被告
    亦陳明將於110年10月20日委請修繕漏水廠商至被告房屋處
    理，亦會請原告同時到場確認漏水處理位置及維修方法，亦
    會將維修結果拍照告知原告（本院卷第110頁），而被告復
    於110年12月21日本院審理時自承「原告主張漏水部分上方
    是我房屋露台及廁所部分、公共管線，我房屋露台及廁所已
    經在抓漏維修，公共管線則由管委會負責」等語，並提出廁
    所抓漏施作前後照片、廁所及露台漏水處理估價單為憑（本
    院卷第160至167頁），且被告另自承已將露台防水施作廠商
    所提出之保固書影印一份交付原告配偶收執（本院卷第175
    及183頁），是堪認原告主張可信。又被告房屋之露台既位
    於被告專有部分內，被告自應就該露台負修繕、管理及維護
    之責，縱因該露台漏水導致系爭房屋內亦漏水非被告故意所
    為，而係如被告所言，乃肇因於被告房屋所在之公寓大廈興
    建日久或自然風吹日曬所致，然此均無從免除被告對露台之
    管理、修繕及維護之責，而被告房屋露台既有漏水問題已如
    前述，足堪認定被告並未就被告房屋露台善盡管理、修繕及
    維護之責，被告就被告房屋露台漏水難謂無過失之情，而系
    爭房屋內部漏水處既位在被告房屋露台下方，應認系爭房屋
    內部漏水與被告房屋露台漏水有相當因果關係，則被告自應
    就系爭房屋因被告房屋露台漏水而受有損害部分負損害賠償
    責任。
㈡、原告得請求被告給付6萬5,000元
　⒈按不法毀損他人之物者，被害人得請求賠償其物因毀損所減
    少之價額，民法第196條定有明文，又按負損害賠償責任者
    ，除法律另有規定或契約另有訂定外，應回復他方損害發生
    前之原狀；第1項情形，債權人得請求支付回復原狀所必要
    之費用，以代回復原狀；不能回復原狀或回復顯有重大困難
    者，應以金錢賠償其損害，民法第213條第1項、第3項、第2
    15條亦有明文。又因故意或過失，不法侵害他人之權利者，
    應負損害賠償責任。至賠償之數額，自應視其實際所受損害
    之程度以定其標準，如實際確已受有損害，而其數額不能為
    確切之證明者，法院自可依其調查所得，斟酌情形為之判斷
    。再者，損害賠償之目的在於填補所生之損害，其應回復者
    ，係損害事故發生前之應有狀態，依民法第196條請求賠償
    物被毀損所減少之價額，得以修復費用為估定之標準，但以
    必要者為限。又不法侵害他人之身體、健康、名譽、自由、
    信用、隱私、貞操，或不法侵害其他人格法益而情節重大者
    ，被害人雖非財產上之損害，亦得請求賠償相當之金額，民
    法第195條第1項定有明文。惟關於侵權行為賠償損害之請求
    權，以受有實際損害為成立要件，若無損害即無賠償之可言
    ，而確受有實際損害之有利於原告之事實，應由原告先負舉
    證責任。
　⒉原告主張系爭房屋3樓於108年支出油漆費用3萬5,000元，且
    預估粉刷工程費用為2萬元，業據原告提出估價單2紙及天花
    板漏水照片為據（本院卷第141、143、149至151頁），而被
    告以書狀所提出原告拍攝之漏水照片，亦顯示系爭房屋包括
    3樓寢室電燈座、3樓更衣室牆角、窗緣及外接管線線路附近
    等處均因漏水而有油漆脫落或水漬污損斑駁之情（本院卷第
    235、239及259至277頁），顯見被告亦不否認系爭房屋確實
    因漏水而受有損害，是堪認原告確有油漆粉刷天花板及牆壁
    之必要，故原告請求被告給付油漆費用3萬5,000元及粉刷費
    用2萬元，確屬有據，應予准許。被告雖抗辯漏水斑駁痕跡
    不影響居住云云，惟被告負有將系爭房屋天花板及牆面回復
    原狀之義務，尚無從因漏水斑駁痕跡不影響居住而得免除，
    故被告抗辯說詞，難認可採。
　⒊又系爭房屋既因漏水而受損害，且原告需重新油漆及粉刷如
    上所述，則原告主張處理漏水環境及油漆粉刷前、後之清潔
    而有清潔費用支出，即非無據，惟原告並未提出實際支出清
    潔費用之相關單據，是是本院審酌兩造所提出系爭房屋受損
    情況之照片，認原告請求被告給付清潔費用1萬元，應屬適
    當，逾此範圍，則無理由。
　⒋原告主張系爭房屋因漏水致有床、電腦書桌及電視機之損害
    ，其更換上開家具及電視機而支出3萬元，惟原告並未提出
    上開家具及電視機因漏水而受有損害之照片或購置新品之發
    票，是難認原告就此部分之損害已盡舉證責任，故原告請求
    被告給付重新購入上開家具及電視機之費用3萬元，並無理
    由，不應准許。
　⒌系爭房屋雖因漏水而受有損害如上所述，然原告並未證明系
    爭房屋已達惡劣而無法居住之程度，亦未提出證據證明因被
    告房屋露台漏水致系爭房屋受有損害之情形已達侵害原告身
    體、健康或不法侵害其他人格法益或有侵害其安居使用權而
    情節重大之情形，是本件原告至多僅有單純財產受損，縱使
    原告因須訴訟或被告未能積極處理漏水情事而造成困擾，亦
    與得請求精神慰撫金之要件有間，更與被告行為無相當因果
    關係存在，是本件原告請求精神慰撫金10萬元，洵屬無據，
    無由准許。
　⒍綜上，原告得請求被告給付油漆及粉刷費用共5萬5,000元、
    清潔費用1萬元，合計共6萬5,000元。
五、綜上所述，原告依侵權行為之法律關係，請求被告給付原告
    6萬5,000 元，及民事起訴狀繕本送達被告翌日即110年9月1
    2日（本院卷第77頁）起至清償之日止，按週年利率5 ％計算
    之利息，為有理由，應予准許。逾此範圍之請求，則無理由
    ，應予駁回。
六、本判決原告勝訴部分，係依民事訴訟法第427條訴訟適用簡
    易程序所為被告敗訴之判決，爰依同法第389條第1項第3款
    之規定，依職權宣告假執行。並由本院依同法第392條第2項
    之規定，依職權宣告被告為原告預供擔保，得免為假執行。
七、本件事證已臻明確，兩造其餘攻擊防禦方法及所提證據，核
    與判決結果不生影響，爰不逐一論述，併此敘明。
八、訴訟費用負擔依據：民事訴訟法第79條。
中　　華　　民　　國　　111 　年　　4 　　月　　11　　日
          　　　　鳳山簡易庭  法　  官  林育丞
以上正本係照原本作成。
如不服本判決，應於送達後20日內，向本院提出上訴狀並表明上
訴理由，如於本判決宣示後送達前提起上訴者，應於判決送達後
20日內補提上訴理由書（須附繕本）。　　　　　　　　　
中　　華　　民　　國　　111 　年　　4 　　月　　11　　日
                              書  記  官